臺灣高等法院臺中分院刑事判決　　　　96年度上訴字第1176號
上　訴　人　臺灣臺中地方法院檢察署檢察官
被　　　告　丙○○
　　　　　　　　　　（另案於臺灣臺中女子監獄執行中）
上列上訴人因偽造文書案件，不服臺灣臺中地方法院96年度訴緝
字第7號中華民國96年3月1日第1審判決（起訴案號：臺灣臺中地
方法院檢察署94年度偵字第11001號），提起上訴，本院判決如
下：
    主  文
上訴駁回。
    事  實
一、公訴意旨略以：被告丙○○意圖為自己不法之所有，於民國
    （以下同）94年3月間，在臺中縣梧棲鎮「湯姆熊電玩店」
    向被害人甲○○佯稱要為被害人甲○○辦理單親家庭補助，
    致被害人甲○○不疑有它，陷於錯誤，而將個人之國民身分
    證及全民健康保險卡各1枚交付予被告。被告乃於同年月21
    日，使用事前加以影印之被害人甲○○上揭國民身分證及全
    民健康保險卡，在「大眾銀行」個人信用貸款申請書及約定
    事項欄偽填「甲○○」之簽名，並於「大眾銀行」對保人員
    蔡忠佑至上開電玩店辦理對保手續時，偽稱自己即為甲○○
    本人，並行使上述以甲○○名義填載之申請書，致「大眾銀
    行」陷於錯誤，准予核發新臺幣（以下同）25萬元額度之現
    金卡予被告，被告取得該張現金卡後，即將核撥之款項提領
    一空，嗣僅返還9600元後，餘款則均未償還予「大眾銀行」
    。因認被告涉犯刑法第216條、第210條行使偽造私文書罪及
    同法第339條第1項之詐欺取財等罪。
二、(一)、按案件曾經判決確定者，應諭知免訴之判決，並得不經
    言詞辯論為之，刑事訴訟法第302條第1款、第307條分別定
    有明文。又案件曾經判決確定者，應為免訴之判決，此項原
    則關於實質上一罪或裁判上一罪，均有其適用。連續犯係裁
    判上之一罪，其一部分犯罪事實曾經判決確定者，其效力當
    然及於全部，故檢察官復將其他部分重行起訴，應諭知免訴
    之判決，即應以先確定者有既判之拘束力，後確定者應為免
    訴之諭知，最高法院49年度臺非字第20號著有判例、80年度
    臺非字第522號判決意旨可資參照。又實質上一罪或裁判上
    一罪之犯罪，其一部事實已經判決確定者，對於構成一罪之
    其他部分，固亦均應適用，但此種情形，係因審判不可分之
    關係，在審理事實之法院，對於全部犯罪事實，本應予以審
    判。故其確定判決之既判力，應及於全部之犯罪事實，若在
    最後審理事實法院宣示判決後，始行發生之事實，既非該法
    院所得審判，即為該案判決之既判力所不能及，最高法院32
    年上字第2578號判例可資參考。故從反面解釋可知，實質上
    一罪或裁判上一罪之部分行為若發生於前審宣示判決前，自
    受該確定判決之既判力效力所及，檢察官若將該事實復行起
    訴，受理法院應將前案確定判決既判力所及之犯罪事實部分
    諭知免訴判決。
    (二)、次按被告行為後，刑法業於94年2月2日修正公布，於95
    年7月1日施行，而行為後法律有變更者，適用行為時之法律
    ，但行為後之法律有利於行為人者，適用最有利於行為人之
    法律，刑法第2條第1項定有明文。其中刑法第56條連續犯之
    規定，業經公布刪除，則被告多次行使偽造私文書罪及詐欺
    取之犯行，因行為後新法業已刪除連續犯之規定，此刪除雖
    非犯罪構成要件之變更，但顯已影響行為人刑罰之法律效果
    ，自屬法律有變更，依刑法第2條第1項規定，比較新、舊法
    結果，應適用最有利於行為人之法律（最高法院95年第8次
    刑事庭會議決議第5點第4項第1款參照）。乃連續犯之形成
    結構，本質上就是各自都得以獨立之犯罪，亦即是數罪之性
    質，因具備連續關係，而以單一評價之模式來處理，因此，
    在連續犯廢除後，原各自獨立之數個犯行，應回歸數罪併罰
    之規定處理，經比較新、舊法結果，應以被告行為時之法律
    即修正前第56條規定論以連續犯，最有利於被告。
三、經查：
    (一)、被告前曾於：１：92年9月2日起至93年4月8日止，基於
    行使偽造私文書及意圖為自己不法所有之概括犯意，冒用被
    害人陳先宏之名義申請「玉山銀行」現金卡，再以不正方法
    利用自動付款設備詐欺取財、２：於92年8月23日至93年3月
    20日，冒用被害人陳先宏、廖峻毅、羅燕婷等3人名義辦理
    「臺新銀行」、「第一商業銀行」、「大眾銀行」、「中華
    商業銀行」、「萬泰銀行」之現金卡，以不正方法利用自動
    付款設備詐欺取財、３：於92年8月間某日至同年10月28日
    冒用被害人陳先宏之名義申請「中信商銀」、「臺新銀行」
    、「中華商業銀行」、「玉山銀行」信用卡加以行使等行為
    ，而犯刑法第216條、第210條行使偽造私文書罪、第339條
    第1項詐欺取財罪、第339條之2第1項以不正方法利用自動付
    款設備詐欺取財犯行，經臺灣臺中地方法院檢察署檢察官以
    93 年度偵字第8036號提起公訴，經臺灣臺中地方法院以93
    年度訴字第2233號判處有期徒刑1年10月，經上訴本院於94
    年11 月15日以94年度上訴字第440號撤銷原判決改判處有期
    徒刑1 年6月，並於95年1月18日確定在案，有本院上開判決
    書1件及臺灣高等法院被告前案紀錄表各1份在卷可憑。
    (二)、又依據臺灣臺中地方法院檢察署95年度偵字第25240號
    移送併辦意旨：被告意圖為自己不法之所有，於93年7、8月
    間，擅自持被害人丁○○所有之「大眾商業銀行」、「臺新
    銀行」、「第一商業銀行」、「萬泰商業銀行」之現金卡及
    「誠泰銀行」之信用卡盜刷現金、消費購物；另於93年11月
    月間，雇用被害人丁○○至飲料店工作，以為辦理勞保之名
    義取得被害人丁○○之國民身分證件、印章，未經被害人丁
    ○○同意，擅自以被害人丁○○名義至「臺新銀行」辦理信
    用卡、「國泰銀行」辦理現金卡、信用卡，致該2銀行承辦
    此業務之行員不疑有他，分別核發現金卡及信用卡予被告，
    被告取得該信用卡及現金卡後，即持卡消費購物，因認被告
    亦涉犯刑法第216條、第210條行使偽造私文書罪嫌、第339
    條第1項詐欺取財罪嫌，有該偵查案卷之併辦意旨書1份在卷
    （原審訴字第1728號卷第60、61頁）可憑。而關於此併案卷
    證內容可知：１：被告所冒用之「大眾商業銀行」現金卡，
    係93年6月14日申請核卡，額度為7萬元、２：被告冒用之「
    臺新銀行」現金卡，自93年6月10日起至94年5月9日止，共
    有29筆借貸款項、３：被告冒用之「第一商業銀行」現金卡
    ，自93年7月13日貸放，迄95年6月30日仍有貸款，至95 年7
    月11日始償還完畢、４：被告冒用之「萬泰銀行」現金卡，
    自93年6月21日起至95年3月19日止，均有借貸紀錄，至95
    年7月21日尚餘本金54,577元尚未償還、５：被告冒用之「
    萬泰銀行」信用卡，自93年7月21日起至95年2月11日止，共
    有32筆刷卡紀錄、６：被告冒名申請後持用之「臺新銀行」
    信用卡，自94年4月8日起至94年10月16日止，共有36筆刷卡
    紀錄、７：被告冒名申請後持用之「國泰銀行」現金卡，自
    93年12月2日起至94年10月17日止共有9筆提款借貸紀錄，並
    分別有「第一商業銀行」沙鹿分行95年8月29日（95）一沙
    字第177號函、「大眾商業銀行」沙鹿簡易型分行95年8月29
    日（95）沙鹿簡發字第67號函、「萬泰商業銀行」95年8月
    30日大雅字第09506490073號（同上併辦偵查卷第36、39、4
    5頁）、「國泰世華商業銀行」業務控管部96年1月15日國世
    業控字第0960000021號函檢附之丁○○信用卡及現金卡申辦
    資料及消費明細、「臺新國際商業銀行股份有限公司」96年
    1月17日臺新總法制字第09600000141號函檢附之丁○○信用
    卡申請資料並自94年4月6日起至96年1月11日止消費明細與
    現金卡申請資料並自93年6月1日起至96年1月9日交易明細、
    「萬泰商業銀行」信用卡部96年1月25日信卡字第096935500
    17號函檢附丁○○信用卡申請書影本、核卡及消費明細各1
    件（原審卷第79～119頁）在卷可稽。
    (三)、而本案公訴人起訴之犯罪事實與臺灣臺中地方法院檢察
    署95年度偵字第25240號移送併辦之犯罪事實，均據被告於
    原審法院96年1月17日下午3時50分行準備程序時於就犯罪陳
    述時坦承不諱，並供稱係因當時經濟周轉不靈，始以相同手
    法辦理現金卡、信用卡，以提領金額、或盜刷信用卡，以償
    還積欠銀行及被害人之款項，因而造成惡性循環等語；再本
    案之犯罪時間係94年3月21日，係於臺灣臺中地方法院檢察
    署95年度偵字第25240號移送併辦之犯罪期間內（即自93年6
    月間起至95年間止之如上述各現金卡及信用卡使用之期間）
    ，犯罪手法相仿，所犯法條亦均為刑法第216條、第210條行
    使偽造私文書罪、第339條第1項詐欺取財罪、第339條之2第
    1項以不正方法利用自動付款設備詐欺取財罪，犯罪之構成
    要件相同，主觀犯意上顯基於概括犯意，反覆實施同類型之
    犯罪，具有修正前刑法第56條規定之連續犯關係，屬於裁判
    上一罪。再上述本院94年度上訴字第440號確定判決之犯罪
    時間係自92年9月上旬起至93年4月中旬止，與臺灣臺中地方
    法院檢察署95年度偵字第25240號移送併辦之犯罪時間（即
    自93年6月間起至95年間止），時間緊密，且所犯法條均為
    刑法第216條、第210條、第339條第1項、第339條之2第1項
    等罪，構成要件相同，亦具有修正前刑法第56條規定連續犯
    之裁判上一罪關係。是本案起訴之犯罪事實與上開確定判決
    認定之犯罪事實，既與臺灣臺中地方法院檢察署95年度偵字
    第25240號移送併辦之犯罪事實各具有修正前刑法第56條規
    定連續犯之裁判上一罪關係，本案之犯罪時間又係於94年3
    月21日，在上述本院確定判決宣示期日即94年11月15日之前
    ，揆諸首揭說明，為上開確定判決既判力效力所及，自應為
    諭知免訴之判決。
四、原審以公訴人起訴被告所犯於94年3月間，對被害人甲○○
    佯稱辦理單親家庭補助，而取得被害人甲○○之國民身分證
    及全民健康保險卡，並於同年月21日，使用事前加以影印之
    被害人甲○○國民身分證及全民健康保險卡，偽造「大眾銀
    行」個人信用貸款申請書，並於「大眾銀行」對保人員蔡忠
    佑辦理對保手續時，偽稱自己即為甲○○本人，以行使上述
    偽造之文書，致「大眾銀行」陷於錯誤，准予核發25萬元額
    度之現金卡予被告，被告取得該張現金卡後，即將核撥之款
    項提領一空（嗣僅返還9600元），因認被告涉犯刑法第216
    條、第210條行使偽造私文書罪及同法第339條第1項之詐欺
    取財之罪與前述本院94年度上訴字第440號判決間具有修正
    前刑法第56條連續犯裁判上一罪關係，為該確定判決效力所
    及，公訴人就已為確定判決效力所及之事實部分再行提起公
    訴，乃依據刑事訴訟法第302條第1款、第307條之規定為免
    訴之判決，核其認事用法，並無違誤。檢察官上訴意旨猶以
    本件被告犯罪時間為92年9月3日至93年3月20日與上述確定
    判決之94年3月間之犯罪時間已有1年之差距，非確定判決效
    力所及等語，然本件被告所犯與上述確定判決之犯罪時間固
    分為92年9月2日起至93年3月20日止、94年3月間，亦有1年
    時間之差距，惟檢察官所指之1年差距時間內尚有如本判決
    三之(三)所述之犯罪行為存在，且此之犯罪行為應合併加以觀
    查，而非僅取頭、尾2部分犯罪事實加以比較，本件被告所
    為依前後次序觀查，顯合於修正前刑法第56條連續犯規定之
    要件，為本院上述確定判決效力所及，檢察官就已受確定判
    決效力所及之犯罪事實再行起訴，自應為免訴之判決，檢察
    官之上訴，為無理由，應予駁回。
五、本案既已為免訴判決之諭知，臺灣臺中地方法院檢察署95年
    度偵字第25240號及95年度偵字第9821、11692號移送併辦部
    分，自應退回檢察官另為適法之辦理，附此敘明。
據上論結，應依刑事訴訟法第368條，判決如主文。
本案經檢察官乙○○到庭執行職務。
中　　華　　民　　國　　96　　年　　7 　　月　　26　　日
            刑事第三庭    審判長法　官　王  增  瑜
                                法　官  蔡  紹  良
                                法　官  梁  堯  銘
上列正本證明與原本無異。
如不服本判決應於收受送達後十日內向本院提出上訴書狀，其未
述上訴之理由者並得於提起上訴後十日內向本院補提理由書 (
均須按他造當事人之人數附繕本)。
                                書記官  陳  麗  玉
中　　華　　民　　國　　96　　年　　7 　　月　　26　　日
